最高法院刑事判決　　　　　　一○○年度台上字第三三○七號
上　訴　人　宋進財
選任辯護人　張沐芝律師　　　　　　　　　
　　　　　　侯水深律師
　　　　　　謝志嘉律師
上　訴　人　陳原成
選任辯護人　李百律師
上列上訴人等因違反公職人員選舉罷免法案件，不服台灣高等法
院花蓮分院中華民國九十九年十二月三十日第二審更審判決（九
十九年度選上更(一)字第五號，起訴案號：台灣台東地方法院檢察
署九十七年度選偵字第四、六、八、九、一一、一二、一四、二
０號），提起上訴，本院判決如下：
    主  文
上訴駁回。
    理  由 
按刑事訴訟法第三百七十七條規定：上訴於第三審法院，非以判
決違背法令為理由不得為之；是提起第三審上訴，應以原判決違
背法令為理由，係屬法定要件；如果上訴理由書狀並未依據卷內
訴訟資料具體指摘原判決不適用何種法則或如何適用不當，或所
指摘原判決違法情事顯與法律規定得為第三審上訴理由之違法情
形不相適合時，均應認其上訴為違背法律上之程式，予以駁回。 
本件原判決撤銷第一審關於上訴人宋進財、陳原成（以下除分別
載稱姓名者外，合稱為「上訴人等」）部分之科刑判決，改判仍
論處上訴人等共同對於有投票權之人，交付賄賂及其他不正利益
，而約其投票權為一定之行使罪刑（宋進財處有期徒刑三年六月
、陳原成處有期徒刑三年四月，均褫奪公權三年，並為相關沒收
之宣告），已詳敘其調查證據之結果及證據取捨並認定事實之理
由；所為論斷，均有卷存證據資料可資覆按。從形式上觀察，原
判決並無違背法令之情形。〔一〕宋進財之上訴意旨略稱：(一)宋
進財係在登記參選第七屆平地原住民立法委員前一個月，才決定
參選。原判決認定宋進財在民國九十六年四月初決定參選，並未
說明憑以認定之證據及理由，有判決理由不備之違誤。又原判決
既認宋進財於九十六年四月間，在東霸王餐廳設宴（下稱東霸王
餐宴），僅在測試宋進財於台東地區之人氣；卻又認為該餐宴與
投票支持宋進財間，存有對價關係，理由亦有矛盾。(二)依陳原成
及陳文忠之陳述，東霸王餐宴係陳原成要求陳文忠召集民眾聚會
，而由陳文忠決定時間、地點後，再透過陳原成通知宋進財到場
。原判決認該餐宴係選民配合宋進財前往台東之時間，有認定事
實不依卷內資料之違誤。又倘若參與東霸王餐宴之選民事先已知
宋進財欲至台東發表參選演說而前往該餐廳，豈有於宋進財突然
現身發表參選演說時，方詫異該餐宴與選舉有關？再者，原審對
於宋進財前往東霸王餐廳發表參選演說，究係事先安排之行程，
抑或臨時受陳原成、陳文忠告知才決定前往，並未調查釐清，即
率認宋進財非被動受邀到場，亦有調查未盡之違誤。(三)依陳博志
、朱明豊、陽傳宏、曾光復及林新男之證詞可知，參與東霸王餐
宴者，均係認為陳文忠基於推銷秧苗之目的而免費招待，且每桌
餐費僅新台幣（下同）二千元，亦符合社會生活經驗，並無異常
。縱宋進財至現場發表參選演說，亦屬正常之拜票活動，不得認
此行為係屬賄選。又宋進財對餐費毫不知情，此由陳文忠證稱：
「（陳原成叫你叫人來，有無說東霸王餐廳吃飯的錢是何人要出
？答）因為他（指陳原成，下同）對我不好意思，所以他就拿他
自己的錢給我出去付帳」等語可知。原判決僅以該餐宴係為宋進
財助選為由，臆測宋進財對於餐費應有所安排，認事用法顯有違
證據法則。再者，本件並無積極證據可證明宋進財基於賄選之目
的出資舉辦東霸王餐宴；原判決僅以陳原成安排該餐宴，又與宋
進財一同前往，顯示陳原成經過宋進財授意所為，遽認定宋進財
係基於賄選之目的而招待免費飲宴，有理由不備之違法。(四)宋進
財在台東地區並無人脈，故委由陳原成佈樁開拓票源；而陳原成
基於替補縣議員遺缺之政治利益，遂予答應並刻意展現彼在台東
地區之人脈。是陳原成稱：彼在東霸王餐宴尾聲，自掏腰包交付
紅包袋裝之現金（下稱「紅包」）予陳文忠以求表現，宋進財並
不知情等語，自與常情無違。原判決對上開有利宋進財之證詞未
予採納，亦未說明何以不足採之理由，遽認陳原成交予陳文忠之
紅包，係由宋進財所準備，有認定事實不依證據並違背經驗與論
理法則。(五)原判決以宋進財於演講後，隨即離開東霸王餐廳，作
為宋進財明知陳原成指示陳文忠發放紅包之證據；然依一般社會
經驗，政治人物發表演講後隨即離開，實屬常見。況且，陳原成
如係在該餐廳內之隱蔽處所，交付紅包予陳文忠；則縱使宋進財
仍在該餐廳，亦未必能察覺。換言之，宋進財是否先行離開，與
宋進財是否知悉陳原成交付紅包予陳文忠，並無必然關係。原判
決以宋進財先行離開餐廳，推斷宋進財與陳原成係事先規劃謀議
，自違證據法則。(六)原判決以陳原成交予陳文忠之紅包，係分一
包一包，用紅包袋裝著為由，認定宋進財必然知悉此事。然由陳
文忠之陳述可知，係陳原成將現金交予陳文忠後，再由陳文忠交
代陳博志，將現金分裝成一包一包。陳博志證稱：「紅包到我手
裡時，已經分裝成一包一包」云云，乃避重就輕之詞。原判決徒
以陳博志之陳述作為證據，卻未說明陳文忠之陳述何以不可信，
有理由不備之違誤。又縱使陳博志之陳述可信，亦無法證明係陳
原成將現金分裝於紅包袋內；何況，現金分裝成一包一包，亦無
法證明宋進財知悉係陳原成交付予陳文忠。原判決認定之事實，
顯然違背經驗與論理法則。(七)依常情，於東霸王餐宴尾聲時所發
放每戶二千元之紅包若係賄款，則陳文忠應係發放給所有出席餐
宴之人，不應依「戶」發放，且應以隱密之方式交付；豈會公然
發放，並當場造冊，留下收受者之姓名及聯絡電話？況且，依賄
選常態，如有造冊情形，必係行賄者於事前先造冊，再按名冊逐
一發放；非一邊行賄、一邊造冊，是該二千元是否係賄款，顯屬
可疑。何況，陳原成已證稱：彼透過陳文忠發放二千元之目的，
係當做收受者幫助宋進財宣傳之走路工，於宋進財確定參選後，
即吸收渠等為樁腳以利選舉，故留下收受者之姓名與電話以供日
後聯繫之用等語。原判決認東霸王餐宴中，每位到場之人士可以
依照自己意願登記名字，每戶領取二千元，係典型之賄選方式，
實與經驗與論理法則不符；且未審酌上開有利宋進財之證詞，或
說明何以不足採之理由，亦有理由不備之違誤。(八)由參與東霸王
餐宴之證人羅月麗於偵查中證述：「（拿錢給妳時是否跟妳說什
麼話？答）走路工用的。（什麼是走路工用的？答）可能是拜票
，宣傳吧」等語可知，並非所有收受紅包之人均認為紅包為賄款
。原審就雙方是否有賄選之意思合致，未予詳查，遽認宋進財犯
賄選罪，有調查未盡之違誤。(九)選舉期間，相關事務繁多，開銷
繁雜，基於分層負責，候選人均信賴幹部之判斷，未對每筆金錢
支出加以過問，等選後再行結算，實屬正常；若要求候選人須對
每筆金錢之支出均有所瞭解，實強人所難。原判決推論陳原成雖
可以自行決定如何動用競選總部之費用，但仍必須經由競選總部
報銷；此些報銷單據之用途為何，身為候選人之宋進財豈能諉為
不知，而認定宋進財必然知悉陳原成向競選總部支用二十九萬九
千元等情，有違經驗與論理法則。又原判決一方面認定陳原成可
以自行決定如何動用競選總部之經費，另一方面又認定宋進財對
於競選經費之支出均應知曉，其理由顯有矛盾。(十)依中央選舉委
員會公告，第七屆平地原住民立法委員候選人之競選經費，最高
金額為一千一百五十八萬二千元；而宋進財之競選總部就台東地
區共編列六十一萬六千四百元之預算，且於選舉期間，對台東後
援會僅撥付二十九萬九千元，此為原判決所認定。陳原成為宋進
財於台東地區之競選負責人，彼以成立台東後援會為由，要求競
選總部撥款，而競選總部人員基於分層負責，於未徵得宋進財同
意之情形下，將接近一半之預算金額交由林聖明帶到台東交予陳
原成，並無違背常情之處。如該款項係專供賄選之用，則競選總
部為何不將全部預算交予陳原成？再者，競選總部僅撥付二十九
萬九千元，相較於原定之預算金額，並不算高；故競選總部人員
在未告知宋進財之情形下，逕聽從陳原成之指示撥款，亦符合常
理。原判決以總幹事未得候選人首肯，如何能直接從競選總部發
放款項為由，認定陳原成係獲得宋進財之同意，顯然違背經驗與
論理法則。(十一)宋進財雖身為候選人，然關於選舉相關財物、金錢
之運用，全數交由他人統籌負責，自己從未過問；且九十六年十
二月間，距離投票日只剩約一個月，而平地原住民立法委員之選
區遍及全台，宋進財每日忙於到處拜票，不可能過問競選經費之
支出情形，既符合常情，亦可以林菁華、王文束、林盛明及陳原
成之證詞佐證。原判決就上開有利於宋進財之證詞未予採納，亦
未說明何以不足採之理由，逕予推論宋進財知悉二十九萬九千元
之支出情形，實有理由不備之違誤。(十二)依陳原成、陳文忠及林祥
鄭之供述可知，陳原成交付陳文忠之二十九萬九千元，係為支應
台東地區之正當競選經費，並非供賄選所用；而該筆金錢之使用
方式，陳文忠可全權決定，無須經過宋進財或競選總部之同意。
陳文忠將部分款項挪為賄選使用，係彼自行決定；並無任何積極
證據證明宋進財與陳文忠有犯意聯絡，自不得認宋進財亦有賄選
犯行。(十三)員警於九十七年一月五日，自林祥鄭家中扣得之三萬元
，依陳文忠與林祥鄭之證詞，係台東後援會預備用於競選之款項
；並無積極證據證明係預備用於賄選。原審對此不查，逕依公職
人員選舉罷免法第九十九條第三項規定，將該三萬元予以沒收，
自有違誤。(十四)原判決於事實欄認定，東霸王餐宴之時間係九十六
年四月一日至同年月二十四日間某日；然於理由欄卻敘稱：該餐
宴係在九十六年四、五月間舉辦，事實之認定顯與理由之說明矛
盾。(十五)東霸王餐廳係頗具規模，且具有完整會計制度之營業機構
，對於東霸王餐宴當日之營業情形，均有收支憑證、統一發票或
會計帳冊可供查證。原審未傳喚該餐廳之負責人、會計或調查相
關證物，以釐清該餐宴之時間；逕以推測之詞，認定係在九十六
年四月一日至同年月二十四日間，實有調查未盡之違誤。(十六)原判
決事實欄初記載：陳原成將紅包囑咐陳文忠發放給在現場有投票
權之人，並支付該次餐費後，隨即離開；嗣又記載：陳文忠收受
後，支付該次餐費每桌二千元，合計八千元。對於東霸王餐宴之
費用究竟係由何人所支出？事實認定顯有矛盾。(十七)原判決認定紅
包共約四、五萬元，每戶發二千元；然陳文忠卻供稱紅包共約一
萬五千元，每戶發一千元。則實情究竟為何？原判決未說明其認
定所憑之依據，有理由不備之違誤。(十八)依檢察官起訴之事實，係
認定陳原成交付賄款三十萬元予陳文忠；原判決認定該賄款為二
十九萬九千元，較起訴事實短少一千元。原判決對於短少一千元
之事實部分，應否論罪科刑，抑或認為不構成犯罪，理應予以審
理並為說明。原判決僅於事實欄註記「起訴書誤為三十萬元」，
未就此部分予以審理，有已受請求之事項未予審判之違誤等語。
〔二〕陳原成之上訴意旨略稱：(一)陳原成於審判程序中，並無同
意陳文忠、林祥鄭、顏秋鳳、李大德、陳博志、陽傳宏、汪傳廣
、陳忠正、王莊萬、方智生、賴進福、林燈傳、尤玉妹、曾光復
、陳素珍、陳秀英、朱宏明、羅月麗、林明章、陽玉妹、郭阿順
、吳福明、陳阿財、郭姜里、潘建治、林金榮、陳照玉、羅金福
、高展楠、楊忠雄、陳美香、楊正貴、王文束（以下合稱為「陳
文忠等三十三人」）在偵查中之證詞得作為證據之情事；原審亦
未讓陳原成或其辯護人有詰問陳文忠等三十三人之機會，則陳文
忠等三十三人在偵查中之證詞應無證據能力。原判決認陳文忠等
三十三人在偵查中之證詞具有證據能力，有違證據法則。(二)原判
決於事實欄記載：陳原成係九十六年四月一日至同年月二十四日
間某日，以東霸王餐宴向有投票權之選民交付免費飲宴之不正利
益；自九十六年十二月二十八日起至九十七年一月間，將二十九
萬九千元交付陳文忠統籌運用，分別將一千元至一萬元不等之金
額，交付表態支持宋進財之賴進福等人；陳文忠再於九十六年十
二月二十九日台東後援會成立時，請顏秋鳳準備二千元紅包四十
份，由陳文忠及顏秋鳳，發送給在場不特定之人員，請渠等支持
宋進財，有陳美香等人收到上開款項。然理由欄卻說明：陳原成
犯行之完成時間是在九十六年十二月二十八日。原判決不僅未說
明憑以認定犯罪時間之證據；其對於犯罪完成時間之認定，亦有
事實與理由矛盾之違誤。(三)原判決於事實欄認定：東霸王餐宴之
時間，係在九十六年四月一日至同年月二十四日間某日；卻於理
由欄記載：「餐宴時間應係在九十六年四、五月間」、「犯罪行
為完成的時間已經在九十六年四月二十四日以後，均不得適用中
華民國九十六年罪犯減刑條例減刑」，顯有認定事實與理由說明
矛盾之違誤。(四)原判決於理由欄初載稱：「陳文忠為幫宋進財競
選，假借處理秧苗事宜之名義，邀請平素與陳文忠有業務往來之
陳博志等人免費餐飲，並委託陳博志發放每戶紅包現金二千元，
由陳博志及林祥鄭分別登記收受人員名字，共花費約四、五萬元
」；旋又載稱：「陳文忠在原審具結後證稱：……在東霸王餐廳
就是陳原成拿錢給我，一戶給一千元，由陳博志寫名字……」，
前後亦嫌矛盾。(五)東霸王餐宴時間距離九十七年一月十二日之第
七屆原住民立法委員選舉投票日，猶有八個月以上之期間，理論
上應無在數月前即行賄選。又陳文忠發放二千元時，係以紅包袋
盛裝，收受者又須留下姓名及聯絡電話，此與一般賄選行為不同
。且原判決認定陳原成於九十六年四月一日至同年月二十四日間
某日、九十六年十二月二十八日至九十七年一月間、九十六年十
二月二十九日對林祥鄭、顏秋鳳、陳忠正、賴進福、郭阿順重覆
賄選，亦有違經驗與論理法則。(六)東霸王餐宴係陳文忠基於推銷
彼本身之秧苗生意，而讓參與者獲得免費飲宴，衡情參與者應無
收受不正利益之意圖；此並不因嗣後有意參加選舉之人突然現身
，即使該次餐宴變質為「吃選舉飯」。原判決未慮及此，率認陳
原成係藉此餐宴，向有投票權之人交付免費飲宴之不正利益，顯
有違經驗與論理法則。(七)原判決未說明出席東霸王餐宴之所謂有
投票權人，在到場前，已知悉宋進財將到場並發表參選意願，有
判決理由不備之違誤。又原判決對於餐宴時之鼓掌、叫好等禮貌
上捧場、應付舉動及持續飲宴之舉，認係參與者以「明示或默示
之方式，表達投票支持並許以投票權為一定之行使」，有違經驗
與論理法則。(八)在投票日之前，有投票權人尚可因遷移戶籍而喪
失選舉權；而依法登記參選之候選人亦可因撤銷登記或遷移戶籍
而喪失被選舉權，足徵九十六年四月間，尚無公職人員選舉罷免
法所指之投票權人或候選人可言。原判決既不採信九十六年四月
間係為招募助選幹部，始要求同意擔任者，在收取助選費用時簽
名並留下聯絡電話之說；亦不相信九十六年十二月二十八日之後
，宋進財之競選總部經費係支應台東後援會開銷之說，豈非意謂
著：南北狹長約四百公里之台東地區之助選活動，全賴當時已近
七十三歲高齡又罹患心臟病宿疾之陳文忠一人四處奔走即可？原
判決之認定事實顯有違經驗與論理法則等語。
惟查：原判決依憑上訴人等之部分供述，證人陳文忠、林祥鄭、
賴源財、賴進福、羅月麗、陳素珍、陽玉妹、曾光復、陳忠正、
方智生、顏秋鳳、林明章、朱宏明、陳博志、陽傳宏、汪傳廣、
王莊萬、林燈傳、尤玉妹、朱明豊、郭阿順、林聖明、陳家梅之
證詞，卷附宋進財搭乘立榮航空股份有限公司及遠東航空股份有
限公司班機之搭機紀錄暨扣案之經費概算表、支出證明單、東霸
王餐宴出席人員名單、記帳單、現金三萬元等各項證據資料，於
理由欄貳詳敘認定上訴人等與陳文忠（另經第一審判決判處罪刑
，並諭知緩刑五年確定）基於對有投票權之人，交付賄賂及其他
不正利益，而約其投票權為一定之行使之犯意聯絡，接續與林祥
鄭（另經第一審判決判處罪刑，並諭知緩刑四年確定）、陳博志
共同為原判決事實欄一所載，對於有投票權之選民，交付東霸王
餐宴之不正利益及現金二千元之賄賂；以及與林祥鄭、顏秋鳳（
另經第一審判決判處罪刑，並諭知緩刑四年確定）共同為原判決
事實欄二所載，對於有投票權之選民，交付現金一千元至一萬元
不等之賄賂，而約彼等為一定投票權之行使等犯行之理由。對於
上訴人等否認犯罪，宋進財辯稱：伊係受陳文忠之邀請，到東霸
王餐廳尋求在場民眾之支持，並未參與該餐宴之籌劃與舉辦，亦
不知當時有發放現金賄選，又競選總部費用之支出情形，伊並不
知情等語及其辯護人辯護稱：東霸王餐宴係佈樁大會，宋進財並
無賄選之意，該餐宴亦與選舉無對價關係等語；以及陳原成辯稱
：伊已忘記有無參加東霸王餐宴，也忘記有無拿紅包給陳文忠支
付餐費及發給在場民眾，九十六年四、五月間，距離選舉尚有半
年以上，伊無從經手宋進財之錢財，且當時並無投票權人存在，
不可能該當賄選要件，至於九十六年十二月間，伊交錢給陳文忠
時，有要求陳文忠應合法運用於競選事務等語，認如何與事實不
符而均無足採等情，分別詳加指駁。並敘明陳原成以證人身分證
稱：東霸王餐宴當天所支應之款項，係伊自己準備的，因伊想在
宋進財面前求表現，希望宋進財選上立法委員後，由伊替補宋進
財之議員遺缺，至於該筆二十九萬九千元，係伊直接向林聖明拿
取，宋進財並不知情等語及證人王文束（宋進財之配偶）證稱：
競選總部的錢都是由彼管理，但彼不知有一筆將近三十萬元之經
費送到台東，又宋進財要跑全國行程，不知競選總部之事等語，
如何係迴護宋進財之詞而俱無足採信；至於證人林菁華既未經手
該筆二十九萬九千元費用，則彼證稱：不知情云云，亦不足憑為
宋進財有利之認定等理由。經核原判決之採證認事並無違反經驗
法則、論理法則，亦無任意推定犯罪事實、違背證據法則、判決
理由不備、理由矛盾或不適用法則、適用法則不當之違誤。而證
據之證明力係由法院本於確信自由判斷，證人之證言縱令先後未
盡相符，但事實審法院本於審理所得之心證，就其證言一部分認
為確實可信予以採取，原非法所不許。宋進財之上訴意旨(一)至(十二)
及陳原成之上訴意旨(五)至(八)所指各節，無非就原審採證認事適法
職權之行使及原判決已明白論斷之事項，重為事實上之爭執，俱
難認係適法之第三審上訴理由。又扣案之現金三萬元，係林祥鄭
收得陳文忠所交付之二十九萬九千元中，依陳文忠之指示發放後
，所剩餘之款項等情，業據證人林祥鄭於偵查及原審證述在卷（
見選他字第三五號偵查卷二第三二、一二六頁、選上更(一)字卷第
一六九頁背面）。原判決以該三萬元係上訴人等預備用以行求期
約或交付之賄賂，依公職人員選舉罷免法第九十九條第三項規定
沒收（見原判決正本第二０至二一頁），自無適用法則不當之違
誤。再依原判決確認之事實，陳原成係將宋進財準備之現金四、
五萬元，囑由陳文忠發放給參與東霸王餐宴之有投票權人並支付
該餐宴費用後，即行離開；而陳文忠收受後，除將收得之現金用
以支付該餐宴費用八千元外，餘款再委請陳博志發放（見原判決
正本第二頁），此部分事實欄之記載並無齟齬之處。另原判決已
援引證人陳家梅之證詞，說明：九十六年十二月二十八日，林聖
明向陳家梅拿取之金額原本是三十萬元，係清點後發現少一張（
千元鈔），因此成為二十九萬九千元等情（見原判決正本第一五
頁）；則原判決於事實欄認定此部分金額應為二十九萬九千元，
並以起訴書將之誤認為三十萬元等情（見原判決正本第三頁），
並無已受請求事項未予判決之違誤。宋進財之上訴意旨(十三)、(十六)、
(十八)分別執以指摘原判決不當云云，顯有誤會。至原判決於事實欄
記載：東霸王餐宴之日期為「九十六年四月一日至同年月二十四
日間某日」（見原判決正本第二頁）；理由欄僅籠統說明該餐宴
之日期應係在「九十六年四、五月間」等旨（見原判決正本第七
至八頁），雖稍欠嚴謹，然並無礙於上訴人等以東霸王餐宴賄選
事實之認定。又原判決於事實欄記載：陳原成在東霸王餐廳交給
陳文忠之現金數額為四、五萬元，發給參加該餐宴之人員每戶二
千元（見原判決正本第二頁），理由欄已援引證人陳博志之證詞
為據（見原判決正本第七頁）；雖於理由欄另提及證人陳文忠所
稱「金額可能是一萬五千元」、「一戶給一千元」云云，然此項
瑕疵，並不影響上訴人等在東霸王餐宴當天，有以現金賄選事實
之認定。另原判決認定上訴人等之原判決事實欄一及事實欄二之
賄選事實，係屬接續犯罪。而接續犯係基於單一之犯意，以單一
行為之數個舉動，接續進行同一犯罪，在犯罪完成以前，其各個
舉動均屬犯罪行為之一部，而接續的侵害同一法益，為實質上一
罪。是依原判決之認定，上訴人等犯罪之完成時間應係至九十七
年一月五日被查獲前為止。按公職人員選舉罷免法係於九十六年
十一月七日經總統公布修正全文，原判決因以上訴人等之犯罪完
成時間係在該法修正後，應適用修正後之規定，並無適用法則不
當之違誤。雖原判決將上訴人等之犯罪完成時間誤載為「九十六
年十二月二十八日」（見原判決正本第一八頁），然於判決結果
並無影響。且上訴人等之犯罪完成時間既已在九十六年四月二十
四日以後，原判決認本件不適用中華民國九十六年罪犯減刑條例
，亦無違誤。宋進財之上訴意旨(十四)、(十七)及陳原成之上訴意旨(二)、
(三)、(四)或就無礙於犯罪事實認定之枝微細節，或就於判決結果無
影響之事項而為指摘，亦難認係上訴第三審之適法理由。再依原
審準備程序筆錄之記載，陳原成及其辯護人於原審受命法官詢問
「對於檢察官所提出證據方法之證據能力，有何意見」時，陳原
成答稱：「請律師幫我主張」，其辯護人則表示：「對於上開證
據之證據能力部分均無意見」（見選上更(一)字卷第五八頁）。原
判決爰就檢察官所提出之證人陳文忠等三十三人在偵查中經具結
後所為之證詞，說明係依刑事訴訟法第一百五十九條之一第二項
規定而具有證據能力之理由（見原判決理由欄壹之一）。所為論
述，並未與卷內資料不符，亦無違反證據法則、判決理由不備之
違誤。另原審於審判期日，已依上訴人等之聲請，分別傳喚朱明
豊、陳博志、王文束、陳文忠、林祥鄭到庭行交互詰問；嗣審判
長詢以「尚有（何）證據請求調查？」時，上訴人等及其等之辯
護人均答稱：「無」（見選上更(一)字卷第一二九、一六一頁、第
一八二頁背面）。原審認本件事證已明，未再傳喚其他證人或為
其他無益之調查，尤難認有調查職責未盡之違法。宋進財之上訴
意旨(十五)、陳原成之上訴意旨(一)及上訴人等之其他上訴意旨，顯均
非依據卷內訴訟資料具體指摘原判決有何違背法令之情形，核與
法律規定得為第三審上訴理由之違法情形不相適合。應認上訴人
等之上訴均為違背法律上之程式，俱予駁回。
據上論結，應依刑事訴訟法第三百九十五條前段，判決如主文。
中    華    民    國  一○○  年    六    月   十六   日
                      最高法院刑事第五庭
                          審判長法官  林  永  茂  
                                法官  蘇  振  堂  
                                法官  林  立  華  
                                法官  蔡  國  在  
                                法官  陳  春  秋  
本件正本證明與原本無異
                                      書  記  官  
中    華    民    國  一○○  年    六    月   二十   日
                                                      V